【裁判字號】    97,上訴,353
【裁判日期】    970514
【裁判案由】    毒品危害防制條例
【裁判全文】
臺灣高等法院臺南分院刑事判決      97年度上訴字第353號
上  訴  人
即  被  告  乙○○
上  訴  人
即  被  告  甲○○
上二人共同
選任辯護人  蔡碧仲  律師
            陳怡禎  律師
上列上訴人即被告因毒品危害防制條例案件，不服臺灣嘉義地方
法院96年度訴字第812號中華民國97年2月29日第一審判決（起訴
案號：臺灣嘉義地方法院檢察署96年度偵字第5899號、96年度毒
偵字第1082號），提起上訴，本院判決如下：
    主      文
上訴駁回。
    事      實
一、乙○○前於民國 (下同)九十一年間因施用毒品案件，經臺
    灣嘉義地方法院裁定送觀察、勒戒後，因認無繼續施用毒品
    之傾向，於九十一年八月十九日觀察、勒戒執行完畢釋放，
    詎仍不知悔改，與甲○○均明知海洛因屬毒品危害防制條例
    第二條第二項第一款所定之第一級毒品，不得販賣、持有及
    施用，竟基於施用第一級毒品海洛因之犯意，於九十六年七
    月二十一日上午八時至九時間某時，在嘉義縣竹崎鄉○道○
    號○路竹崎交流道附近某處，合資以新臺幣（下同）一萬元
    之代價，由乙○○向真實姓名年籍不詳綽號「阿狗」之成年
    男子，購得第一級毒品海洛因，以供自己施用，二人分別於
    九十六年七月二十一日上午九時許，在上址乘坐自用小客車
    內，以將上開向「阿狗」購得之海洛因摻入香菸內點火燃燒
    吸食煙霧之方式，施用第一級毒品海洛因一次，乙○○、甲
    ○○另基於施用第二級毒品甲基安非他命之犯意，於九十六
    年七月二十一日上午九時許，在上址乘坐自用小客車內，分
    別以將甲基安非他命置入玻璃球管內加熱燒烤吸食煙霧之方
    式，施用第二級毒品甲基安非他命一次（甲○○施用第一、
    二級毒品部分另案經觀察勒戒執行完畢認無繼續施用傾向後
    ，由臺灣嘉義地方法院檢察署檢察官以九十六年度毒偵字第
    一○八三號為不起訴處分確定）。嗣於販入後思及自己施用
    之餘予以轉售即有利可圖，可貼補施用毒品之花費，二人遂
    另萌共同販賣第一級毒品營利之意圖，而持有上開施用剩餘
    之第一級毒品海洛因，擬伺機將上開第一級毒品海洛因販賣
    牟利。於尚未覓得購毒者而著手實施販賣行為前，即於九十
    六年七月二十一日下午一時三十五分許，在其嘉義縣竹崎鄉
    復金村復金九號住處為警搜索查獲，並當場扣得其意圖販
    賣而持有以夾鏈袋盛裝再置於吸管內之第一級毒品海洛因五
    十八支及以夾鏈袋盛裝之第一級毒品海洛因三包（合計淨重
    四‧九六公克）暨乙○○所有供施用第二級毒品甲基安非他
    命所用之玻璃球管一支，始悉上情。
二、案經嘉義市政府警察局第二分局報告臺灣嘉義地方法院檢察
    署檢察官偵查起訴。
    理      由
壹、證據能力方面：
一、被告乙○○、甲○○警詢筆錄部分：
    被告乙○○、甲○○共同選任之辯護人為被告二人辯稱：被
    告乙○○、甲○○警詢筆錄未依法全程連續錄音，且被告二
    人當時毒癮發作，其供述非出於任意性，員警先與被告乙○
    ○溝通後始製作筆錄，妨礙其緘默權之行使，主張其二人之
    警詢筆錄無證據能力云云，被告甲○○另辯稱：製作筆錄員
    警要求其承認意圖販賣毒品，否則將扣留其皮包內之郵局存
    摺云云，查本案警方於九十六年七月二十一日下午四時十三
    分許及同日下午六時三十八分許訊問被告二人並製作警詢筆
    錄時，未全程連續錄音，業經原審勘驗被告二人警詢錄音帶
    ，製有勘驗筆錄在卷可稽（見原審卷(一)一○四頁），惟因本
    件尚有其餘證據足供參酌，且除製作筆錄警員陳朝明、陳保
    羽於原審之證述外，無其他證據足資證明被告二人於警詢之
    自白出於自由意思而非不正方法，故本院不採被告二人之警
    詢筆錄作為認定被告二人犯罪之證據，就被告二人警詢筆錄
    之證據能力，即不再予以論述。
二、被告乙○○、甲○○偵查筆錄部分：
    被告乙○○、甲○○均辯稱：檢察官訊問時其毒癮發作，精
    神恍惚，其供述均非出於自由意志，均無證據能力云云，惟
    經原審於九十六年十一月三十日行準備程序時當庭勘驗被告
    乙○○偵查之錄影光碟，結果為：被告乙○○聲音自然、語
    氣平和、態度配合、口齒清晰，並無含糊不清情形，未發現
    有任何不能接受詢問或藥癮發作情況等情，有勘驗筆錄在卷
    可憑（見原審卷(一)一○五頁）；另經原審於九十七年一月十
    一日行準備程序時當庭勘驗被告甲○○偵查之錄影光碟，結
    果為：被告甲○○聲音自然、語氣平和、態度配合，未發現
    有任何不能接受詢問或藥癮發作情況等情，有勘驗筆錄在卷
    可按（見原審卷(一)一七一頁），況被告二人於檢察官偵訊時
    對於向何人購買海洛因、購買海洛因之時間、地點、金額及
    施用海洛因之時間、地點、方式等情均能詳細回答，足見縱
    被告二人於接受檢察官訊問時有藥癮發作情形，對於其對外
    界事務之知覺理會及判斷理解能力尚無影響。原審復於九十
    七年二月二十日審理時，以證人身分傳喚被告甲○○到庭實
    施交互詰問，使被告甲○○立於證人之地位而為陳述，並使
    被告乙○○及其辯護人就其本人之案件有詰問彼等現在與先
    前陳述之瑕疵的機會，踐行保障被告乙○○對於證人甲○○
    之正當詰問權，故證人甲○○於偵查所為之證述並無不可信
    之情況及被告乙○○、甲○○於偵查中之供述並無毒癮發作
    或有何非出於自由意志之情況，均得為證據。被告二人辯稱
    其於偵查中供述及被告甲○○於偵查證述均無證據能力云云
    ，尚難憑採。
貳、實體方面：
一、上開施用第一級毒品海洛因及第二級毒品甲基安非他命事實
    ，業據被告乙○○於偵查、原審及本院審理中坦承不諱，而
    其為警查獲所採集之尿液，經送請正修科技大學超微量研究
    科技中心檢驗結果，確呈施用第一級毒品海洛因之代謝物嗎
    啡陽性反應及第二級毒品甲基安非他命之陽性反應，有該中
    心檢驗報告及嘉義市警察局第二分局違反毒品危害防制條例
    案件嫌疑人代號與真實姓名對照表附卷可稽（見第一○八二
    號偵查卷第一四頁、第000000000號警卷第三一頁
    ），且被告乙○○為警查獲時所扣得以夾鏈袋盛裝再置於吸
    管內之第一級毒品海洛因五十八支及以夾鏈袋盛裝之第一級
    毒品海洛因三包，經送法務部調查局檢驗結果，認該白粉均
    含第一級第六項毒品海洛因成分，有法務部調查局九十六年
    八月二十四日調科壹字第○九六二三○六三一一○號鑑定通
    知書在卷可參（見第五八九九號偵查卷第二五頁），復有被
    告乙○○所有供施用第二級毒品甲基安非他命所用之玻璃球
    管一支扣案可資佐證，足認被告乙○○上開自白與事實相符
    ，堪以採信。查被告乙○○曾於九十一年間因施用毒品案件
    ，經臺灣嘉義地方法院裁定送觀察、勒戒後，因認無繼續施
    用毒品之傾向，於九十一年八月十九日觀察、勒戒執行完畢
    釋放，有臺灣高等法院被告前案紀錄表在卷可參，是被告乙
    ○○於觀察、勒戒執行完畢釋放後，五年內再犯施用毒品罪
    ，自應依法論罪科刑。
二、被告乙○○、甲○○固均供承曾於上揭時地向真實姓名年籍
    不詳綽號「阿狗」之成年男子，購得第一級毒品海洛因，並
    於購入後於上揭時地施用第一級毒品海洛因等情，惟均矢口
    否認有何意圖販賣而持有第一級毒品海洛因犯行，辯稱：扣
    案第一級毒品海洛因均欲供自己施用云云，惟查：
  (一)本案經警在被告乙○○、甲○○二人上址住處扣得以夾鏈袋
    盛裝再置於吸管內之第一級毒品海洛因五十八支及以夾鏈袋
    盛裝之第一級毒品海洛因三包，經送法務部調查局以化學呈
    色法及氣相層析質譜儀分析法鑑定結果，均含有第一級毒品
    海洛因成分，驗得合計淨重四‧九六公克（空包裝總重一二
    ‧八五公克），純度一○‧七二﹪，純質淨重○‧五三公克
    ，有法務部調查局九十六年八月二十四日調科壹字第○九六
    二三○六三一一○號鑑定通知書（見第五八九九號偵查卷第
    二五頁），是被告二人確有非法持有第一級毒品海洛因之情
    ，應堪認定。
  (二)被告二人為警查獲所採集之尿液，經送請正修科技大學超微
    量研究科技中心檢驗結果，確均呈施用第一級毒品海洛因之
    代謝物嗎啡陽性反應，有該中心檢驗報告及嘉義市警察局第
    二分局違反毒品危害防制條例案件嫌疑人代號與真實姓名對
    照表在卷可稽（見第一○八二號偵查卷第一四頁、第000
    000000號警卷第三一、三二頁、原審卷(一)第九一頁）
    ，從而被告二人所辯供己施用而購入海洛因等情，即非無據
    。
  (三)被告乙○○於偵查供承：扣案之海洛因一支吸管要賣五百元
    等語（見第五八九九號偵查卷第一六頁），業經臺灣嘉義地
    方法院於九十六年十一月三十日審理時勘驗無訛，製有勘驗
    筆錄在卷可憑（見原審卷(一)一○四頁）；被告甲○○於偵查
    亦供承：海洛因買回來後，有跟被告乙○○談及因被告乙○
    ○有施用毒品，開銷很大，多少賣一點，可以貼一點，還沒
    有真正賣等語（見第五八九九號偵查卷第一三、一四頁），
    並以證人身分結證上情屬實，業經臺灣嘉義地方法院於九十
    七年一月十一日審理時勘驗無訛，製有勘驗筆錄在卷可憑（
    見原審卷(一)一七○、一七一頁），觀其二人於偵查中經隔離
    訊問後就欲將海洛因出售牟利等情所述均屬一致，且被告二
    人均有刑案前案紀錄，則對於相關刑事程序當知之甚稔，倘
    若其購入後無出售牟利之意圖，衡情應不致隨意承認犯行，
    而陷自己於遭受訴追判刑之危險中，可見其上開供述應非虛
    捏。被告乙○○、甲○○共同選任之辯護人雖為被告二人辯
    稱：在被告二人住處並無磅秤、夾鏈袋等供分裝用之物品，
    亦無封口機與橡皮筋等物，足見被告確實僅供自己吸食之用
    ，而無販賣之意圖云云，惟查意圖販賣而持有毒品罪，係以
    行為人原無販賣營利之意圖，於購入或因其他原因取得毒品
    後，始另行起意販賣營利者而言，並非以查獲磅秤及其他分
    裝工具為要件，辯護人執此爭執，洵有誤會。況被告二人為
    警查獲之第一級毒品海洛因包括以夾鏈袋盛裝再置於吸管內
    之第一級毒品海洛因五十八支及以夾鏈袋盛裝之第一級毒品
    海洛因三包，與一般單純施用者，僅隨身準備少量毒品，有
    所不同。是以，被告二人於本院改稱：無販賣海洛因意圖云
    云，衡情應屬避重就輕之詞，要難遽信。
  (四)綜上所述，本件事證已臻明確，被告乙○○、甲○○二人共
    同意圖販賣而持有第一級毒品之犯行，堪以認定，自均應依
    法予以論罪科刑。
三、按毒品危害防制條例第四條第一、二項所謂販賣行為，不以
    販入後復行賣出為必要，祇要以營利意思之為目的，而有販
    入或賣出二者其一之行為，即足構成；行為人持有第一級或
    第二級毒品，有以主觀上營利售賣意圖而販入第一級或第二
    級毒品，其雖未及賣出，仍應論以販賣第一級或第二級毒品
    罪既遂罪責；或非以營利售賣意圖而販入，或因其他原因而
    持有第一級或第二級毒品，嗣起意圖利售賣，著手於販賣行
    為未及賣出，即應成立販賣第一級或第二級毒品未遂罪責；
    如非以營利售賣意圖而販入，或因其他原因而持有，嗣起意
    圖利售賣，尚未著手於賣出行為，始成立意圖販賣而持有第
    一級或第二級毒品罪責（最高法院九十年度臺上字第一八九
    八號判決參照）。而持有大量毒品之原因諸多，既查無任何
    證據足以證明被告二人係意圖販賣而販入，自應認被告二人
    係因意圖販賣營利以外之原因（供己施用）而持有本案扣案
    毒品後，始另行起意營利販賣，自難論以販賣毒品罪。查海
    洛因及甲基安非他命分屬毒品危害防制條例第二條第二項第
    一款之第一級毒品及同條項第二款所列之第二級毒品，被告
    乙○○於上開時地施用第一級毒品海洛因及第二級毒品甲基
    安非他命，核係犯毒品危害防制條例第十條第一項之施用第
    一級毒品罪及同條例第十條第二項之施用第二級毒品罪；被
    告乙○○、甲○○意圖販賣而持有第一級毒品海洛因，核均
    係犯毒品危害防制條例第五條第一項之意圖販賣而持有第一
    級毒品罪。被告乙○○、甲○○就上開意圖販賣而持有第一
    級毒品犯行，有犯意之聯絡及行為之分擔，皆為共同正犯。
    被告乙○○因施用第一級毒品海洛因及第二級毒品甲基安非
    他命而持有海洛因及甲基安非他命之低度行為，為其施用之
    高度行為所吸收，不另論罪。又被告乙○○所犯上開各罪，
    犯意各別，行為互異，罪名有異，應予分論併罰。又查被告
    乙○○、甲○○販入第一級毒品後，始起意販售牟利，尚未
    著手販出，即遭查獲，對社會秩序尚未造成實質危害，就全
    部犯罪情節及其持有毒品數量合計淨重僅四‧九六公克觀之
    ，尚非重大惡極，相較於大量販賣毒品之真正大盤毒梟而言
    ，其對社會秩序與國民健康之危害，顯然較不成比例，衡諸
    其犯罪情狀，非無可憫，倘科以最輕之法定本刑，未免過苛
    ，是本院衡其犯罪情狀，認被告二人上開意圖販賣而持有第
    一級毒品之犯行，若科以最輕本刑，仍屬過重，在客觀上應
    足以引起一般人之同情，爰各依刑法第五十九條之規定，減
    輕其刑。
四、原審適用毒品危害防制條例第五條第一項、第十條第一項、
    第二項、第十八條第一項前段、第十九條第一項，刑法第十
    一條前段、第二十八條、第五十九條、第五十一條第五款、
    第三十八條第一項第二款之規定，並審酌被告乙○○、甲○
    ○均係小學畢業之智識程度，二人均肢體健全，不思勞動獲
    取報酬，反意圖營利而持有第一級毒品，持有第一級毒品海
    洛因之數量及對國人身心及社會治安之危害，二人之分工情
    形，犯後均未坦承犯行，態度難認良好，被告乙○○前曾因
    施用毒品觸法，仍不知悛悔，又施用足以導致精神障礙、性
    格異常，甚至造成生命危險之毒品，戕害一己之身體健康，
    對社會治安可能之危害程度非微，惟其犯罪後尚能坦承施用
    毒品犯行等一切情狀，分別對被告乙○○【就施用第一級毒
    品，量處有期徒刑柒月；又施用第二級毒品，量處有期徒刑
    參月；又就共同意圖販賣而持有第一級毒品，處有期徒刑捌
    年，並定應執行刑為有期徒刑捌年捌月】，及對被告甲○○
    【就共同意圖販賣而持有第一級毒品，量處有期徒刑柒年陸
    月】。並以扣案之被告二人意圖販賣而持有之海洛因（合計
    淨重四‧九六公克），係屬查獲之第一級毒品，均應依毒品
    危害防制條例第十八條前段規定沒收銷燬之；再上開第一級
    毒品海洛因係各以夾鏈袋五十八個盛裝再置於五十八支吸管
    內及以夾鏈袋三個盛裝，該毒品外包裝既係用於包裹毒品，
    防其裸露、潮濕，便於攜帶，可與毒品分離，自係供本案意
    圖販賣而持有第一級毒品犯罪所用之物，且係屬被告乙○○
    、甲○○二人所有，爰就此部分均依毒品危害防制條例第十
    九條第一項之規定併予宣告沒收。另扣案玻璃球管一支，係
    被告乙○○所有供犯本件施用第二級毒品罪所用之物，業據
    其於本院供承在卷，亦併依刑法第三十八條第一項第二款規
    定宣告沒收等情。本院經核其認事用法，均無不當，量刑亦
    稱妥適。被告乙○○就伊施用第一級、第二級毒品部分所為
    之上訴意旨認原審量刑過重云云，及被告乙○○、甲○○對
    於意圖販賣而持有第一級毒品部分所為之上訴意旨猶執前詞
    ，否認犯罪云云，均為無理由，均應予駁回。
據上論結，應依刑事訴訟法第368條，判決如主文。
本案經檢察官李傳來到庭執行職務。
中    華    民    國    97    年    5     月    14    日
                  刑事第五庭    審判長法  官  楊明章
                                      法  官  戴勝利
                                      法  官  顏基典
以上正本證明與原本無異。
施用第二級毒品部分不得上訴。
其餘如不服本判決，應於收受本判決後十日內向本院提出上訴書
狀。其未敘述上訴理由者並得於提起上訴後十日內向本院補提理
由書狀（均須按他造當事人之人數附繕本）「切勿逕送上級法院
」。
                                      書記官  呂嘉文
中    華    民    國    97    年    5     月    15    日
【附錄】本判決論罪科刑法條：
附錄論罪科刑法條：
毒品危害防制條例第5條
意圖販賣而持有第一級毒品者，處無期徒刑或十年以上有期徒刑
，得併科新臺幣七百萬元以下罰金。
意圖販賣而持有第二級毒品者，處五年以上有期徒刑，得併科新
臺幣五百萬元以下罰金。
意圖販賣而持有第三級毒品者，處三年以上十年以下有期徒刑，
得併科新臺幣三百萬元以下罰金。
意圖販賣而持有第四級毒品或專供製造、施用毒品之器具者，處
一年以上七年以下有期徒刑，得併科新臺幣一百萬元以下罰金。
毒品危害防制條例第10條
施用第一級毒品者，處六月以上五年以下有期徒刑。
施用第二級毒品者，處三年以下有期徒刑。


司法院資訊處製作；財團法人民間司法改革基金會備份。
